臺灣高等法院高雄分院刑事判決
111年度上訴字第696號
上  訴  人  
即  被  告  詹佳紋



上列上訴人因家庭暴力之傷害案件，不服臺灣橋頭地方法院110
年度訴字第221號，中華民國111年4月25日第一審判決（聲請簡 
易判決處刑案號：臺灣橋頭地方檢察署110年度偵字第569號），
提起上訴，本院判決如下：
    主  文
上訴駁回。
    事  實
一、詹佳紋係蔡Ｏ瑩前配偶胞妹，2人間具有家庭暴力防治法第3
    條第4款所定家庭成員關係，詹佳紋於109年8月7日下午2時
    許，在高雄市○○區○○路000號蔡Ｏ瑩住處兼檳榔攤內，因故與
    蔡Ｏ瑩發生爭執且要求蔡Ｏ瑩離開遭拒，詎其預見蔡Ｏ瑩是時
    站立玻璃拉門旁，如以身體強行推擠易使他人身體因碰撞而
    受傷，仍基於傷害他人身體亦不違背本意之不確定故意，雙
    手握住玻璃門把並以身體自後方用力推擠蔡Ｏ瑩欲將其頂出
    門外，致蔡Ｏ瑩左膝蓋撞擊門框而受有左膝挫傷之傷害。
二、案經蔡Ｏ瑩訴由臺灣橋頭地方檢察署檢察官偵查後聲請簡易
    判決處刑。
    理  由
壹、證據能力：
    本判決所引用屬於傳聞證據部分，均已依法踐行調查證據程
    序，且檢察官及被告於本院審理時均明示同意有證據能力（
    見本院卷第54、91頁），審酌該等證據作成時情況，並無違
    法取證之瑕疵，且無顯不可信之情形，以之作為證據應屬適
    當，依刑事訴訟法第159條之5第1項規定，均有證據能力。
貳、實體部分：
一、訊據上訴人即被告詹佳紋坦承上揭時地與蔡Ｏ瑩因故發生爭
    執且要求蔡Ｏ瑩離開屋內遭拒，遂以胸口碰觸蔡Ｏ瑩背部要將
    其頂出去等節；惟否認傷害犯行，辯稱：其和蔡Ｏ瑩身體發
    生接觸僅約3秒不至造成其受傷，且蔡Ｏ瑩遲至翌日始至診所
    驗傷，與經驗法則有違，傷勢可能基於其他原因造成，與其
    無關云云。然查：
㈠、被告於109年8月7日下午2時許在上開檳榔攤因故與蔡Ｏ瑩發生
    爭執，被告要求蔡Ｏ瑩離開現場遭拒，遂以身體自後方碰觸
    蔡Ｏ瑩要將其頂出去而發生推擠，其後蔡Ｏ瑩於翌(8)日就醫
    診斷受有左膝挫傷等情，業經證人即告訴人蔡Ｏ瑩於偵審中
    證述詳實（見偵一卷第21至23、45至48、81至84頁，原審卷
    第103至113、192至193頁），並有案發現場照片、吳外科骨
    科診所診斷證明書、病歷、檢傷照片、告訴人提出現場錄音
    光碟且經原審勘驗在卷可稽（見偵一卷第33、75頁，原審卷
    第21至25、170頁），復據被告坦認不諱，此部分事實堪以
    認定。
㈡、被告雖否認傷害犯行，惟據告訴人蔡Ｏ瑩於偵審中證稱：案發
    當日其站在屋內隔著玻璃門與屋外員警對話，被告在屋內雙
    手抓住玻璃門把手用身體強行把其頂出去，其左膝蓋撞到門
    框並發出「啊」一聲，當下其不知道受傷，回家換衣服才看
    到左膝蓋瘀傷並於翌日就診等語先後一致，核與證人即員警
    李Ｏ峰於偵審中證稱：案發時其據報到場看到被告站在蔡Ｏ瑩
    後面要把蔡Ｏ瑩推出去，其就說不要動手動腳（見偵一卷第8
    1至83頁，原審卷第98至102頁），及原審勘驗現場錄音光碟
    顯示時間15時7分54秒前後聽到異音，告訴人隨即稱︰「衝殺
    毀（台語）」，被告則回「我跟妳說我要關門啊，妳要趕快
    」（見原審卷第170至171頁），俱核與告訴人證稱遭被告以
    身體頂撞且有發出「啊」一聲之情大致相符，且依告訴人所
    述遭傷害過程暨身體部位亦與前開驗傷診斷書、病歷及檢傷
    照片內容互核一致，綜此足認被告自後以身體推擠告訴人過
    程造成其左膝蓋撞擊門框成傷無訛。
㈢、至被告雖以前詞置辯，然依告訴人蔡Ｏ瑩訴於案發翌（8）日1
    1時許即至吳外科骨科診所就醫經診斷受有左膝挫傷，又醫
    師本係執行醫療業務並依病患（即蔡Ｏ瑩）主訴內容加以檢
    視診斷，再依自身所見實際記載檢傷結果暨病歷，並無偏頗
    之理，復無證據可認上開傷勢係其他不詳原因造成，其前揭
    所辯顯屬無稽。另證人李Ｏ峰作證雖未提及案發當時目睹告
    訴人膝蓋撞擊門框且稱告訴人沒有告知受傷等節，然告訴人
    左膝蓋撞擊門框之過程短暫，且是時被告、告訴人發生身體
    推擠，證人李Ｏ峰未必能即時注意身體各部位完整情況，況
    依告訴人自述直至返家始發現膝蓋受此撞擊而瘀傷，衡情本
    無可能於案發當下立即向員警表明自己受傷，故證人李Ｏ峰
    此部分證述仍難據為有利被告之認定。
㈣、按刑法第13條第2項規定，行為人對於構成犯罪之事實，預見
    其發生而其發生並不違背其本意者，以故意論。此即為「間
    接故意」或「不確定故意」，其成立要件包括對構成犯罪要
    件事實可能發生之預見，及其發生不違背行為人之本意。而
    用力以身體從後推擠易使他人撞擊周遭物品而受傷，乃具一
    般智識及社會生活經驗之成年人均可預見，故被告雖非蓄意
    傷害告訴人，然被告知悉告訴人當時站立玻璃門前，其主觀
    應能預見從後推擠他人極可能因而使告訴人受傷，猶執意為
    之，致告訴人受有上開傷害，堪認被告主觀上顯有容任該傷
    害結果發生之意欲且不違背其本意，確有傷害之不確定故意
    甚明。
㈤、綜上所述，本件事證明確，被告上開犯行洵堪認定，應依法
    論科。
二、論罪：  
　　家庭暴力指家庭成員間實施身體或精神上不法侵害行為；而
    家庭暴力罪，係指家庭成員間故意實施家庭暴力行為而成立
    其他法律所規定之犯罪，家庭暴力防治法第2條第1款、第2
    款定有明文。被告及告訴人蔡Ｏ瑩具有家庭暴力防治法第3條
    第4款所定家庭成員關係，已如前述，被告傷害告訴人屬家
    庭成員間實施身體上不法侵害行為，自該當同法所稱家庭暴
    力罪，惟因該法上開條文並無罰則規定，應依刑法傷害罪規
    定論處。核被告所為，係犯刑法第277條第1項普通傷害罪。
三、上訴論斷：
㈠、原審認被告罪證明確，適用刑法第277條第1項及第41條第1 
    項前段，並審酌被告僅因細故，逕以上述方式傷害告訴人蔡
    Ｏ瑩，且迄未與告訴人達成和解或適度賠償其所受損害，犯
    後否認犯行，然衡量告訴人傷勢尚輕，兼衡被告自陳學經歷
    、工作暨家庭狀況（見原審卷第197頁）等一切情狀，量處
    拘役15日，如易科罰金，以新臺幣1,000元折算1日。經核原
    判決認事用法，核無不合，量刑亦已斟酌刑法第57條各款所
    列情狀，而未逾越法定範圍，亦未濫用其職權，應屬適當。
㈡、被告上訴意旨略以：告訴人蔡Ｏ瑩係案發後隔日才至診所驗傷
    （相隔21小時），原判決僅憑醫生執行醫務不會偏頗及依告
    訴人主訴內容加以解釋過於草率，況現場3位員警均未目擊
    其有推擠導致告訴人撞到門云云。然查：
　⒈被告確有於109年8月7日下午2時許，在上址檳榔攤與告訴人
    發生肢體衝突，而證人李Ｏ峰於偵審中證稱「案發時其據報
    到場看到被告站在蔡Ｏ瑩後面要把蔡Ｏ瑩推出去」等情，且原
    審勘驗現場錄音光碟顯示時間15時7分54秒前後聽到異音，
    告訴人隨即稱︰「衝殺毀（台語）」，被告則回「我跟妳說
    我要關門啊，妳要趕快」，核與告訴人證稱「遭被告以身體
    頂撞致左膝撞到門框而發出『啊』一聲」等情大致相符，可見
    被告有以身體自後方推擠告訴人，欲將告訴人頂出門外，致
    告訴人左膝蓋撞擊門框無誤。至其他2位員警即溫Ｏ財、梁Ｏ
    銘，因之後才到現場，而未目睹本件衝突之經過，此據證人
    溫Ｏ財、梁Ｏ銘於偵訊及證人李Ｏ峰於原審證述明確（見偵一
    卷第83頁，原審卷第99頁），然不能因此即認被告無推擠告
    訴人之行為，自不待言。
　⒉再者，告訴人當時因與夫家為爭奪其成年小孩（詹０妤、104
    年出生）而與被告、被告之母親等人發生爭執，告訴人當時
    所關心之重點，乃係如何避免其小孩遭他人抱走，以當時被
    告之母親已將告訴人之小孩抱去樓上、並將房門鎖住，不把
    小孩交給告訴人（參見告訴人及證人李Ｏ峰於偵訊之證述《見
    偵一卷第45、82頁》），告訴人身為人母，此時心情必定難
    以平復，衡情應無多餘之時間、心情去逐一檢視其身體之各
    部位有無擦、挫傷，導致未能在衝突現場即時查覺其左膝之
    挫傷（輕傷、並不嚴重），並立即告訴在場員警或前往醫療
    院所就診，就案發當日之整體衝突實況以觀，尚難認有何不
    合理之處。況告訴人嗣於案發翌（8）日上午11時許至吳外
    科骨科診所就醫經診斷受有左膝挫傷，並明確表明此傷係肇
    因於前1（7）日遭他人推（擠）而撞到門所致，此據原審向
    吳外科骨科診所函查明確，並有110年7月1日吳外骨科字第1
    100628號函暨所附告訴人病歷資料、驗傷照片在卷可憑（見
    原審卷第19至25），且卷內並無證據可認告訴人上開傷勢係
    因其他原因所造成，而被告上訴亦未具體指出告訴人此傷究
    係肇因何故、或吳外科骨科診所之診治醫師有何偏頗告訴人
    之情事，佐以告訴人就診之時間距離案發亦未逾24小時（1
    日），相隔非久，且告訴人所述遭傷害過程暨身體部位亦與
    驗傷診斷書、病歷及檢傷照片內容大致吻合，因此原審審酌
    醫師係執行醫療業務，並依病患即告訴人所訴內容加以檢視
    診斷，再依自身所見實際記載檢傷結果暨病歷，應無偏頗之
    理，此論斷與證據法則無違，告訴人表示：其在案發當（7
    ）日回家換衣服（盥洗）時才發現受傷，因當時已經很晚了
    ，所以隔（8）日才去就醫等情（見原審卷第106頁，本院卷
    第98頁），尚屬合理，足認告訴人係因被告推擠而造成其左
    膝蓋撞擊門框受傷無誤。
　⒊綜上，本件被告傷害犯行，至為明確。被告之上訴意旨，猶
    執前詞否認犯罪，指摘原判決不當，為無理由，應予駁回。
據上論結，應依刑事訴訟法第368條，判決如主文。
本案經檢察官黃雯麗聲請簡易判決處刑，檢察官曾靖雅、陳俊宏
到庭執行職務。
中　　華　　民　　國　　111 　年　　9 　　月　　20　　日
                  刑事第五庭    審判長法  官  簡志瑩
                                      法  官  陳美燕
                                      法  官  唐照明
以上正本證明與原本無異。
如不服本判決應於收受本判決後20日內向本院提出上訴書狀，其
未敘述上訴理由者，並得於提起上訴後20日內向本院補提理由書
狀（均須按他造當事人之人數附繕本）「切勿逕送上級法院」。
中　　華　　民　　國　　111 　年　　9 　　月　　20　　日
                                      書記官  梁雅華
附錄本判決論罪科刑法條：
刑法第277條
傷害人之身體或健康者，處五年以下有期徒刑、拘役或五十萬元
以下罰金。
犯前項之罪，因而致人於死者，處無期徒刑或7年以上有期徒刑
；致重傷者，處3年以上10年以下有期徒刑。